臺灣臺中地方法院民事判決  九十一年度簡上字第一○號
    上  訴  人  乙○○
    被上訴人    甲○○
右當事人間請求清償債務事件，上訴人對於中華民國九十年十一月二十九日本院台中
簡易庭第一審判決（九十年度中簡字第三二五九號），提起上訴，本院判決如左：
    主      文
上訴駁回。
第二審訴訟費用由上訴人負擔。
    事    實
甲、上訴人方面：
一、聲明：（一）原判決廢棄。（二）被上訴人應給付上訴人新台幣（下同）二十四
    萬元及自民國九十年十月二十六日起至清償日止，按年息百分之五計算之利息。
二、陳述：除與原判決記載相同者，茲引用之外，補稱：
  (一)本件借款是由上訴人帳戶提領六萬元、上訴人之妻林月碧帳戶提領十八萬元，但
    消費借貸關係存在於上訴人與被上訴人之間，因為不懂法律，所以在原審列上訴
    人與林月碧為共同原告。
  (二)上訴人已八十歲，體衰力微，且手頭拮据，需他人供養，自顧不暇，不可能將手
    邊金錢贈與林明良，被上訴人所辯，與常情不符。
三、證據：聲請訊問證人林櫻蘭，並提出土地及建物登記謄本各乙件為證。
乙、被上訴人方面：
一、聲明：駁回上訴。
二、陳述：除與原判決記載相同者，茲引用之外，補稱：
  (一)系爭款項並非借貸，而是上訴人贈與林明良購屋使用。被上訴人有使用支票，該
    帳戶之甲存支票戶，因為購屋款以被上訴人之支票給付，才匯款至被上訴人帳戶
    內。
  (二)上訴人在八十七年間就曾經匯款至被上訴人的支票帳戶，是為了給林櫻蘭使用，
    因為林櫻蘭過去買房子也用被上訴人的支票支付購屋款。
三、證據：提出存摺及支票影本各乙件為證。
    理      由
一、本件上訴人起訴主張：兩造為祖孫關係，被上訴人於八十八年一月間購買台中縣
    大里市○○里○○○路之房屋，嗣又改購買坪數較大之他戶房屋，致資金不足，
    而經訴外人林櫻蘭（即上訴人之女，被上訴人之姑姑）建議向上訴人借貸不足金
    額，上訴人於同年三月十九日湊得二十四萬元借予被上訴人使用，爰依消費借貸
    法律關係，請求被上訴人如數給付。被上訴人以：系爭款項係上訴人贈與林明良
    （上訴人之孫、被上訴人之弟）購屋使用，因購屋款以上訴人之支票給付，系爭
    款項才匯入其帳戶等語置辯。
二、按主張法律關係存在之當事人，應就該法律關係發生所需具備之特別要件，負舉
    證之責任。主張金錢消費借貸關係存在之當事人，即應就當事人一方以金錢貸與
    他方，約定日後返還，雙方發生消費借貸法律關係之有利於己事實，負舉證責任
    （民事訴訟法第二百七十七條前段、最高法院四十八年度台上字第八八七號判例
    參照）。上訴人主張之上開事實，固據提出土地及建物登記謄本各乙件，暨聲請
    訊問證人林櫻蘭為證，惟查：上開土地及建物登記謄本，僅足證明被上訴人購買
    系爭房地，尚不能證明被上訴人向其借款以購置房屋。而證人林櫻蘭證稱：房屋
    蓋好之後我建議甲○○換較大坪數之房屋，且我向上訴人說甲○○買房子錢不夠
    ，請上訴人幫他，免得他房子坪數太小不實用等語，與上訴人陳稱：借錢時沒有
    提到原因，是後來才知道被上訴人要換大坪數要借錢等語不符，上訴人復未提出
    其他證據，足證兩造消費借貸關係存在，揆諸首開舉證責任分配之法則，即應為
    不利於上訴人之判斷。
三、綜上所述，上訴人就其主張被上訴人向伊借款之有利於己事實，其舉證責任既有
    未盡，上訴人依據消費借貸關係請求被上訴人返還借款，即屬無據，應予駁回。
    原判決為上訴人敗訴之判決，經核於法並無不合。上訴意旨指摘原判決不當，求
    予發棄改判，為無理由，應駁回其上訴。
據上論結，本件上訴為無理由，依民事訴訟法第四百三十六條之一第三項、第四百四
十九條第一項、第七十八條，判決如主文。
中      華      民      國    九十一    年      五      月      十      日
                                    臺灣臺中地方法院民事第三庭
~B審判長法官  張瑞蘭
~B法      官  廖慧如
~B法      官  林慧貞
右為正本係照原本作成
不得上訴
中      華      民      國    九十一    年      五      月      十      日
~B法院書記官
